臺灣花蓮地方法院刑事判決　　　　　　 96年度簡上字第154號
上　訴　人
即檢察官　　臺灣花蓮地方法院檢察署檢察官
被　　　告　乙○○
上列上訴人因被告詐欺案件，不服本院鳳林簡易庭中華民國96年
7月10日96年度林簡字第57 號之第一審判決（聲請簡易判決處刑
案號為96年度偵緝字第120 號），提起上訴，本院管轄之第二審
合議庭判決如下：
    主  文
原判決撤銷。
乙○○幫助意圖為自己不法之所有，以詐術使人將本人之物交付
，處有期徒刑肆月，如易科罰金，以銀元參佰元即新台幣玖佰元
折算壹日，減為有期徒刑貳月，如易科罰金，以銀元參佰元即新
台幣玖佰元折算壹日。緩刑貳年。
    事  實
一、乙○○明知提供自己金融機構帳戶之存摺及金融卡供他人使
    用，足以幫助他人作為詐欺取財之工具，竟基於幫助他人詐
    欺取財之犯意，於民國93年12月間某日，在不詳地點，將其
    所有中華郵政股份有限公司花蓮國安郵局，局號0000000 號
    ，帳號0000000 號之帳戶，交付予詐騙集團成員使用，該詐
    騙集團成員於同年月31日，在不詳地點，撥打門號00000000
    00轉802或808號之電話予甲○○，佯稱係財政部李科長通知
    其可領取財政部退款，指示甲○○至自動提款機前按照其指
    示操作自動提款機，甲○○因而陷於錯誤，將新台幣（下同
    ）9,787 元轉帳至乙○○上開帳戶內。甲○○於轉帳後始知
    受騙，報警循線查知上情。
二、案經甲○○訴由花蓮縣警察局花蓮分局報告臺灣花蓮地方法
    院檢察署檢察官偵查後聲請簡易判決處刑。
    理  由
一、被告乙○○經合法傳喚，並未於審理期日到庭，惟其於偵查
    中檢察官訊問時，否認有何詐欺或幫助詐欺之犯行，辯稱：
    上開郵局帳戶於93年12月間遺失，在辦理補發時，郵局要求
    要先登報，伊並於94年1月6日登報遺失云云。經查：
（一）上開甲○○誤信財政部退款受騙，並因此將9,787 元匯至
      被告上開郵局帳戶內之事實，業據證人甲○○於警詢中證
      述甚詳（被告於言詞辯論終結前並未就證人甲○○於警詢
      陳述之證據能力聲明異議，本院審酌該言詞陳述作成時之
      情況，認為適當，依刑事訴訟法第159條之5第2項、第1項
      之規定，證人甲○○之警詢陳述有證據能力），並有上開
      帳戶之開戶資料、往來明細及甲○○以自動提款機轉帳交
      易明細表各乙份在卷可參。是證人甲○○因受騙而轉帳9,
      787元至被告上開帳戶內，甚為明確。
（二）被告雖以該帳戶於93年12月間遺失，並已依郵局要求登報
      遺失等語置辯。然儲戶儲金簿遺失，僅需攜帶國民身分證
      及原留印鑑親至立帳局辦理掛失補發手續，若無法即時辦
      理手續，為爭取時效，得先以口頭或電話向連線作業郵局
      說明戶名、立帳局名、帳號、身分證號碼及帳戶種類要求
      暫予止付，並無需登報方能補發儲戶儲金簿等情，有臺灣
      郵政資訊網網頁乙紙附卷可稽。又金融帳戶為個人理財之
      工具為日常生活所需且易為詐欺集團所利用作為詐騙洗錢
      之工具，如被告確於93年12月間遺失，其應係先至郵局辦
      理掛失止付，並辦理補發存摺手續，以避免帳戶內之存款
      遭人盜領，並免帳戶遭詐騙集團作為詐騙洗錢之工具，然
      被告迄今未向郵局辦理掛失止付，其儲金簿是否確為遺失
      已非無疑。又如被告果真存摺及金融卡遺失為詐騙集團所
      拾獲，存款亦需有通提通存或金融卡之密碼方得提領，而
      該等密碼為個人隱私秘密，惟有被告或被告所告知之人始
      能知悉，並加以使用儲金簿及金融卡，以提領帳戶內之款
      項，甲○○將被詐騙之金錢轉帳入被告之帳戶後，隨即被
      詐騙集團成員以金融卡提領一空，有上開帳戶往來明細表
      在卷可考，被告如未將金融卡之密碼告知詐騙集團之成員
      ，該詐騙集團何以能將上開被告之帳戶所轉入之詐騙所得
      ，以金融卡提領一空，況詐騙集團亦不可能將拾得之金融
      卡、儲金簿當成詐騙工具，而甘冒被告去郵局掛失，詐騙
      所得匯入該帳戶後，而無法提領，或提領時已被員警循線
      追查或逮捕之風險，被告所辯帳戶存摺遺失顯係事後卸責
      之詞，而其登報之舉動更係將帳戶賣予詐欺集團為卸責之
      掩飾手法，不足採信。
（三）再者，金融帳戶為個人理財之工具，而申請開設金融帳戶
      並無任何特殊之限制，一般民眾皆可以存入最低開戶金額
      之方式申請之，且一個人可以在不同之金融機構申請多數
      之存款帳戶使用，此乃眾所週知之事實。則依一般人之社
      會生活經驗，如有人不以自己名義申請開戶，反而使用他
      人之帳戶供己使用，衡情應對於該帳戶之是否合法使用乙
      節，當有合理之懷疑，且應可預見其帳戶可能被利用為與
      財產犯罪有關之犯罪工具，以掩飾因犯罪所匯入之款項。
      又以目前社會上詐騙集團以電話詐騙（包括假裝孩童被綁
      架、退稅詐騙、退手機保證金詐騙、詐騙信用卡遭盜刷以
      改密碼之方式騙被害人匯款等等）、刮刮樂詐騙等詐欺手
      法層出不窮，且均用人頭帳戶作為避免警方追查之工具，
      經新聞媒體、報紙報導及政府之大力宣導，一般人當可知
      悉將自己帳戶存摺交予他人使用，可能幫助詐騙集團使用
      該帳戶存摺作為詐欺之用，被告對此應無不知之理。是被
      告對其將存摺、金融卡交付他人使用，可能供作他人作為
      詐騙金錢之工具，亦有所認識，仍執意為之，是其有幫助
      詐欺之犯意，彰彰甚明。
（四）綜上所述，被告所辯，委不足信。本件事證明確，被告犯
      行堪予認定，應依法論科。
二、查被告行為後，刑法業於94年2月2日修正公布，95年7月1日
    施行。而修正後刑法第2條第1項規定：「行為後法律有變更
    者，適用行為時之法律。但行為後之法律有利於行為人者，
    適用最有利於行為人之法律。」係規範行為後法律變更所生
    新舊法律比較適用之準據法，於新法施行後，應適用修正後
    刑法第2條第1項之規定，為「從舊從輕」之比較。且於比較
    時應就罪刑有關之共犯、未遂犯、想像競合犯、牽連犯、連
    續犯、結合犯，以及累犯加重、自首減輕暨其他法定加減（
    如身分加減）與加減例等一切規定，綜其全部罪刑之結果而
    為比較，且就比較之結果，須為整體之適用，不能割裂分別
    適用各該有利於行為人之法律，此即法律變更之比較適用所
    應遵守之「罪刑綜合比較原則」及「擇用整體性原則」。再
    從刑附屬於主刑，除法律有特別規定者外，依主刑所適用之
    法律（參見最高法院24年上字第4634號判例、27年上字第26
    15號判例、及最高法院95年度第8 次刑事庭會議決議意旨）
    ，茲就本件新舊法比較結果說明如下：
（一）刑法第30條關於幫助犯之規定，僅就文字修正，非屬法律
      變更，並無比較新舊法適用之問題，應適用裁判時有效之
      刑法第30條。
（二）刑法第339條法定刑罰金部分，依修正後刑法第33條第5款
      之規定，最低額為新臺幣1,000 元，惟依被告行為時之修
      正前刑法第33條第5款規定，罰金之最低額僅新臺幣3元。
      比較修正前、後之刑罰法律，適用修正後之規定，對被告
      顯未有利。
（三）刑法第41條第1 項前段關於易科罰金之規定，修正為「犯
      最重本刑為5年以下有期徒刑以下之刑之罪，而受6個月以
      下有期徒刑或拘役之宣告者，得以新臺幣1,000元、2,000
      元或3,000元折算1日，易科罰金」；惟修正前依罰金罰鍰
      提高標準條例第2 條提高時，易科罰金之折算標準最高為
      銀元300元，最低為銀元100元即新臺幣900元或300元。比
      較結果，以修正前規定對被告較為有利。
（四）緩刑之宣告，以裁判時之狀態為準，故犯罪在新法施行前
      ，於新法施行之後，關於緩刑之宣告，當然適用新法之規
      定，不再適用舊法，併予說明。
    本院經綜合全部罪刑之結果，在適用「罪刑綜合比較原則」
    、「擇用整體性原則」（最高法院27年上字第2615號判例意
    旨參照），本案應一體適用被告行為時之法律對其較為有利
    。
三、核被告乙○○所為，係犯刑法第30條第1項、第339條第1 項
    之幫助詐欺取財罪。復按幫助犯之處罰得按正犯之刑減輕之
    ，爰減輕被告之刑。原審以被告罪證明確，論以詐欺罪並處
    有期徒刑肆月，固非無見。惟檢察官上訴後更正犯罪事實為
    基於幫助詐欺之犯意，交付上開帳戶予不詳之詐欺集團使用
    並變更起訴法條為刑法第30條、第339 條之幫助詐欺罪，原
    審就被告是否有實施詐術之行為撥打電話予甲○○之行為或
    與該詐欺集團間，有何犯意連絡或行為分擔，未能予以調查
    ，即論以詐欺罪之正犯，即有未洽，又檢察官以原審未及審
    酌中華民國九十六年減刑條例之適用，而未予減刑為由提起
    上訴，經查並無不合，自應由本院將原判決撤銷改判之。爰
    審酌被告提供系爭帳戶存摺、金融卡供他人犯罪使用，造成
    犯罪偵查困難，幕後犯罪者逍遙法外，致使此類詐欺犯罪手
    法層出不窮，危害交易秩序及社會治安，暨其素行、被害人
    甲○○遭詐騙之金額、被告犯後否認犯行之態度等一切情狀
    ，量處如主文所示之刑，並諭知易科罰金之折算標準，以資
    懲儆。再本件被告犯罪時間在96年4 月24日以前，所犯合於
    中華民國九十六年罪犯減刑條例第2條第1項第3 款之規定，
    爰減其宣告刑二分之一。被告未曾受有期徒刑以上刑之宣告
    ，有臺灣高等法院被告全國前案紀錄表在卷可憑，因一時貪
    慾圖便，短於思慮，致觸犯本案犯行，犯罪情節尚屬輕微，
    被告經此刑之教訓，當知所警惕，而無再犯之虞，且被告有
    正當之工作，本院認其所受刑之宣告以暫不執行為適當，併
    宣告緩刑2年，以啟自新。
四、被告經合法傳喚，無正當理由不到庭，爰不待其陳述，逕行
    判決。
據上論斷，應依刑事訴訟法第455條之1第1項、第3項、第369 條
第1項前段、第364條、第371條、第299條第1項前段，刑法第2條
第1項前段、第339條第1項、第30條第1項、第2項、第74條第1項
第1款，修正前刑法第41條第1項前段，罰金罰鍰提高標準條例第
1項前段、修正前罰金罰鍰提高標準條例第2條，現行法規所定貨
幣單位折算新臺幣條例第2條，中華民國九十六年罪犯減刑條例
第2條第1項第3款、第7條、第9條，判決如主文。
本案經檢察官李子春到庭執行職務。
中　　華　　民　　國　　96　　年　　11　　月　　20　　日
                  刑事第一庭    審判長法  官  張健河
                                      法  官  吳韻馨
                                      法  官  湯國杰
上列正本證明與原本無異。
本件不得上訴。
中　　華　　民　　國　　96　　年　　11　　月　　20　　日
                                      書記官
附錄本判決論罪之法律條文：
中華民國刑法第339條
（普通詐欺罪）
意圖為自己或第三人不法之所有，以詐術使人將本人或第三人之
物交付者，處5年以下有期徒刑、拘役或科或併科1千元以下罰金
。
以前項方法得財產上不法之利益或使第三人得之者，亦同。
前二項之未遂犯罰之。
